【裁判字號】    89,交易,827
【裁判日期】    900516
【裁判案由】    偽造文書等
【裁判全文】
臺灣高雄地方法院刑事判決                        八十九年度交易字第八二七號
    公  訴  人  臺灣高雄地方法院檢察署檢察官
    被      告  丁○○
    選任辯護人  李慶榮
                孫守濂
    被      告  丙○○
右列被告因偽造文書等案件，經檢察官提起公訴（八十九年度偵字第一七五三０號）
，本院判決如左：
    主  文
丙○○服用酒類，不能安全駕駛動力交通工具而駕駛，處有期徒刑參月，如易科罰金
，以參佰元折算壹日。緩刑貳年。
丁○○服用酒類，不能安全駕駛動力交通工具而駕駛，處有期徒刑參月，如易科罰金
，以參佰元折算壹日；又行使偽造私文書，足以生損害於公眾及他人，處有期徒刑伍
月，如易科罰金，以參佰元折算壹日，高雄市政府警察局八十九年八月六日酒精測試
單被測人欄上（序號：三五二二號；案號：一三二九號）所偽造之「劉鎮堂」署名壹
枚、高雄市政府警察局交通大隊八十九年八月六日交通事故現場談話記錄表上偽造之
「劉鎮堂」署名壹枚、測繪道路交通事故現場草圖上偽造之「劉鎮堂」署名壹枚，均
沒收。應執行有期徒刑柒月，如易科罰金，以參佰元折算壹日，緩刑參年。高雄市政
府警察局八十九年八月六日酒精測試單被測人欄上（序號：三五二二號；案號：一三
二九號）所偽造之「劉鎮堂」署名壹枚、高雄市政府警察局交通大隊八十九年八月六
日交通事故現場談話記錄表上偽造之「劉鎮堂」署名壹枚、測繪道路交通事故現場草
圖上偽造之「劉鎮堂」署名壹枚，均沒收。
    事  實
一、丁○○、丙○○均明知在飲酒後不能安全駕駛動力交通工具，竟均於民國八十九
    年八月六日上午六時五分許，於飲酒後，分別駕駛車牌號碼Ｅ九－九一四七號、
    ＹＧ－二三五六號自用小客車上路，並分別沿高雄市○○路由北往南方向、中山
    路由南往北方向行駛，途經中山路與中正路口，丁○○欲左轉進入中正路，因疏
    未注意，而與丙○○所駕駛之小客車發生擦撞，經警據報前往處理，並對丁○○
    、丙○○進行酒精濃度測試，丁○○酒精濃度達每公升一點二四毫克，丙○○達
    每公升零點九九毫克，詎丁○○為掩飾其真實身分，竟另行起意，且基於同一犯
    意，接續在警員製作之吐氣酒精測試單被測人欄（序號：三五二二號；案號：一
    三二九號）內偽簽「劉鎮堂」之署押一枚，在測繪道路交通事故現場草圖「當事
    人簽章」欄內偽簽「劉鎮堂」署押，在高雄市政府警察局交通大隊交通事故談話
    紀錄表之「被訊問人」欄內亦偽簽「劉鎮堂」署押一枚，表示已簽收該文件並予
    以認可之意，而偽造「劉鎮堂」名義之私文書，再交還警員收執以行使之，足生
    損害於劉鎮堂本人及警察機關對犯罪偵查之正確性，嗣經警將丁○○帶至高雄市
    政府警察局新興分局中山路派出所，該所警員要求丁○○出示證件，經核對後發
    現不符，方查獲丁○○偽造文書。
二、案經高雄市政府警察局新興分局報請臺灣高雄地方法院察署檢察官偵查起訴。
    理  由
一、訊據被告丙○○對於在前揭時地服用酒類，在反應力變差，已達不能安全駕駛動
    力交通工具之狀態後，而仍駕駛上開車號之自小客車在道路上行駛，嗣因肇事為
    警查獲並測試其飲酒後吐氣所含酒精成份，發現其所含酒精成份每公升已達零點
    九九毫克等情坦承不諱，並經證人戊○○即對被告丙○○實施酒精濃度測試之警
    員，到庭證稱被告丙○○當時有明顯酒味、走路不穩等情屬實（見本院八十九年
    十一月二十九日訊問筆錄），且有酒精測試單、高雄市政府警察局舉發違反道路
    交通管理事件通知單在卷可稽。是本案此部份事證已臻明確，被告丙○○犯行堪
    以認定。
二、另訊據被告丁○○對於在前揭時地服用酒類，並已達不能安全駕駛動力交通工具
    之狀態後，而仍駕駛上開車號之自小客車在道路上行駛，嗣因肇事為警查獲並測
    試其飲酒後吐氣所含酒精成份，發現其所含酒精成份每公升已達一點二四毫克等
    情，固亦坦承不諱，惟辯稱：並無偽造文書之故意，係因喝醉酒，精神恍惚，並
    以為是在訊問何人為車主所致云云。惟查：被告丁○○於肇事後，其狀況為講話
    前後矛盾、酒味很濃、站立不穩、為酒醉狀態等情，業據證人戊○○、乙○○即
    與被告丁○○同行之友人到庭證述屬實（見本院八十九年十一月二十九日訊問筆
    錄），而於現場之時，被告丁○○均自稱為「劉鎮堂」，亦據證人甲○○即現場
    處理警員、被告丙○○陳述在卷（見本院八十九年十一月二十九日、九十年四月
    十三日訊問筆錄），是可知被告丁○○於經警查得其酒醉駕車，即有冒用劉鎮堂
    之名義之故意，且被告丁○○於受要求在酒精濃度測試單、現場草圖、現場談話
    紀錄上簽名時，亦應知警方所要求簽名者，係被告之姓名，而非車主、或保險卡
    上之人才是，否則被告應在上簽署「乙○○」之姓名（該肇事車輛為證人乙○○
    所有）才是，另觀之被告丁○○於警方做完現場談話紀錄，訊問其聯絡電話時，
    所答之聯絡電話0000000，亦係被告丁○○所有，此有該談話紀錄可憑，
    並據被告丁○○陳明在卷（見本院九十年三月二日訊問筆錄），亦足證被告丁○○於經警要求其在上開文件上簽名時，應知警察所要求者係簽其自身之姓名可明
    ，否則有關現場談話紀錄上之資料亦應係乙○○或劉鎮堂之資料才是，而非其本
    身之資料，是被告所辯已酒醉，並無冒簽他人姓名之意云云，即無足採，此外，
    尚有酒精濃度測試單、高雄市政府警察局舉發違反道路交通管理事件通知單、現
    場草圖、談話紀錄表在卷可稽。是本案此部份之事證亦臻明確，被告丁○○諸犯
    行堪以認定。
三、核被告丙○○所為，係犯刑法第一百八十五條之三服用酒類致不能安全駕駛動力
    交通工具而駕駛罪。而被告丁○○服用酒類，達於不能安全駕駛動力交通工具之
    程度而仍駕駛動力交通工具之行為所為，係犯刑法第一百八十五條之三服用酒類
    致不能安全駕駛動力交通工具而駕駛罪，另按違規冒用他人名義在違反道路交通
    管理事件通知單上之「收受通知聯者簽章」欄簽署，固應論以偽造私文書罪。如
    該項通知單上未設置「收受通知聯者簽章」欄，而違規人僅在該通知單上簽署後
    ，由執勤員警交付通知聯收領，依習慣即係表示領取該通知單之通知聯之證明，
    與收據性質相同，亦屬刑法第二百二十條規定之文書，如有冒用他人姓名簽署，
    仍應論以偽造私文書罪；又『上訴人在交通違規通知單移送聯「收受通知聯者簽
    章」欄內偽簽其兄「林某」之姓名，自不待依據習慣或特約，單從形式上觀察，
    即足以知悉係表示由林某名義出具領收通知聯之證明，此與事先在印妥內容之收
    據上偽簽他人姓名之情形，無分軒輊，當然屬於刑法第二百十條所稱之私文書（
    參閱最高法院六十六年一月二十四日六十六年度第一次刑庭總會決議三及最高法
    院八十三年台上字第六六三一號判例）。本件被告丁○○冒用劉鎮堂名義於酒精
    測試單、現場草圖、談話紀錄表上所為簽名，自形式上予以觀察，即足以知悉係
    表示由劉鎮堂名義對該文件記載內容之實質真實性予以確認，參照上開判例，當
    然屬於刑法第二百十條所稱之私文書。而被告丁○○於收受該文件後，偽造「劉
    鎮堂」之署押，表示已收到並瞭解相關之內容，再將其交回警員，顯然係對上開
    文書之內容有所瞭解並加以行使，其足以生損害於劉鎮堂及警察機關對於犯罪偵
    查之正確性，核係犯刑法第二百十六條、第二百十條之行使偽造私文書罪。被告
    丁○○於上開測試單、現場草圖、談話紀錄上偽造「劉鎮堂」署押之行為，係屬
    偽造私文書之部分行為，已為偽造私文書之行為所吸收；而被告丁○○偽造上開
    私文書之低度行為又為其行使之高度行為所吸收，均不另論罪。再數行為於密切
    接近之時地實施，而侵害同一之法益，各行為之獨立性極為薄弱，被告以冒用蘇
    樹全名義接續於前開文件上簽名之方式偽造私文書，進而行使，依一般社會健全
    觀念，在時間差距上，難以強行分開，在刑法評價上，以視為數個舉動之接續施
    行，合為包括之一行為予以評價，較為合理，則屬接續犯，已為最高法院八十六
    年度台上字第三二九五號判例所明揭。本件被告丁○○為達掩飾身分之目的，於
    肇事後接受警方調查之短時間內偽造上揭劉鎮堂名義之私文書，進而行使，依上
    揭說明，應認被告丁○○係以一接續之行使行為觸犯一行使私文書罪，另被告丁○○所犯前開公共危險罪與行使偽造私文書罪間，犯意各別，行為互殊，應予分
    論併罰。爰審酌被告二人之素行良好，有台灣高等法院被告全國前案紀錄表二份
    在卷足憑，惟渠等酒醉後復駕車上路，對道路上往來人車之安全造成莫大之危險
    ，被告丁○○肇事後又為圖逃避處罰，冒用其友人劉鎮堂名義，陷其友人於刑事
    訴追之危險，幸尚及時悔悟，並坦承犯行，態度良好等一切情狀，各量處如主文
    所示之刑，又被告二人於犯罪後，刑法第四十一條於九十年一月四日修正，並於
    同月十日公布施行，有關易科罰金之部分，範圍擴大為最重本刑五年以下有期徒
    刑之罪，而被告二人所犯公共危險罪，並未有所影響，另被告丁○○所犯之行使
    偽造私文書罪，其最重本刑為五年以下有期徒刑之罪，兩相比較後，依刑法第二
    條第一項前段之規定，均應適用裁判時之刑法第四十一條第一項規定，並均諭知
    易科罰金之折算標準，及對被告丁○○所犯之二罪，依刑法第五十一條第五款規
    定合併定其應執行之刑，再諭知易科罰金之標準。復查被告二人前均未曾受有期
    徒刑以上刑之宣告，此有被告二人刑案紀錄表二紙附卷可憑，而被告丁○○亦因
    此受其服役部隊記一大過，此有該懲罰令足證，是渠等經此偵查審判經過，自當
    知所警惕而無虞再犯，本院綜核各情認上開刑之宣告，已足策其自新，因認所宣
    告之刑，以暫不執行為適當，併分別諭知被告丙○○緩刑二年，被告丁○○緩刑
    三年，以啟自新。
四、又高雄市政府警察局八十九年八月六日酒精測試單被測人欄上（序號：三五二二
    號；案號：一三二九號）所偽造之「劉鎮堂」署名一枚、高雄市政府警察局交通
    大隊八十九年八月六日交通事故現場談話記錄表上偽造之「劉鎮堂」署名一枚、
    測繪道路交通事故現場草圖上偽造之「劉鎮堂」署名一枚，均為被告丁○○所偽
    造，依刑法第二百十九條規定，不問屬於犯人與否，應由本院宣告沒收。
據上論斷，應依刑事訴訟法第二百九十九條第一項前段，刑法第一百八十五條之三、
第二百十六條、第二百十條、第四十一條第一項、第二項、第五十一條第五款、第七
十四條第一款、第二百十九條，罰金罰鍰提高標準條例第二條前段，判決如主文。
中      華      民      國      九十      年      五      月    十六    日
                                  臺灣高雄地方法院交通法庭
              法  官  楊  國  祥
右為正本，係照原本作成，證明與原本無異。
如不服本判決，應於送達後十日內，向本院提出上訴狀。
                                      書記官  陳  怡  真
中     華     民     國      九  十        年    五      月    十七    日
附錄本判決論罪之法條：
刑法第二百十七條第一項
偽造印章、印文或署押，足以生損害於公眾或他人者，處三年以下有期徒刑。
刑法第一百八十五條之三
服用毒品，麻醉藥品、酒類或其他相類之物，不能安全駕駛動力交通工具而駕駛者，
處一年以下有期徒刑、拘役或三萬元以下罰金。


司法院資訊處製作；財團法人民間司法改革基金會備份。
